臺灣新北地方法院民事判決
                                      111年度婚字第242號
原      告  乙○○    


訴訟代理人  楊閔翔律師（財團法人法律扶助基金會）
複  代理人  黃姵菁律師
被      告  甲○○    






上列當事人間請求離婚事件，本院於民國111年7月7日言詞辯論
終結，判決如下：
    主  文
一、准原告與被告離婚。
二、訴訟費用由被告負擔。
    事實及理由
壹、程序事項
　　被告經合法通知，未於言詞辯論期日到場，核無民事訴訟法
    第386條各款所列情形，依家事事件法第51條準用民事訴訟
    法第385條第1項前段規定，爰依原告之聲請，由其一造辯論
    而為判決。
貳、實體事項
一、原告主張：兩造於民國75年12月19日結婚，並育有二名子女
    王蘋、王正義。婚後夫妻感情初尚融洽，然被告於89年間，
    以前往大陸地區求職為由離家，此後未再與原告聯繫，對原
    告及子女不聞不問，返臺後亦未與原告聯絡，至今音訊全無
    ，兩造分居迄今已逾22年，夫妻關係有名無實，婚姻發生嚴
    重破綻，難以繼續維持，為此依民法第1052條第2項規定，
    請求法院判准兩造離婚等語。
二、被告未於言詞辯論期日到場，亦未提出書狀作何聲明或陳述
    。
三、本院之判斷　
（一）原告主張，兩造於75年12月19日結婚，雙方婚姻關係現仍
      存續中等情，有戶口名簿等件（見婚字卷第27頁）在卷可
      稽，並經本院依職權調取個人戶籍資料查詢結果、全戶戶
      籍資料查詢結果等件（見婚字卷第31頁、第65頁、第119
      頁至第120頁）核閱無誤，堪信為真。又原告主張，被告
      於89年間，以前往大陸地區求職為由離家，此後未再與原
      告聯繫，對原告及子女不聞不問，返臺後亦未與原告聯絡
      ，至今音訊全無，兩造分居迄今已逾22年等事實，業據聲
      請人到庭陳述綦詳，並經證人即兩造之子王正義到庭證稱
      ：「（問：對父母之婚姻狀況，是否明瞭？）明瞭，我從
      小就跟原告同住，至於被告部分，大約我小一、小二時，
      被告去大陸後就沒有跟被告同住。」、「（問：被告為何
      去大陸？）一開始說去大陸做生意，後來就不知道。」、
      「（問：被告去大陸後，有無跟家人聯絡？）姑姑那邊我
      不清楚，但是跟媽媽這邊都沒有聯絡，大概我要上高中的
      時候，我姑姑才告訴我，我爸爸回臺灣了，要我跟爸爸聯
      絡一下，後來我有去，感覺很生疏，因為快十年沒有見面
      ，之後幾乎沒有互動。」、「（問：爸爸回臺灣，有告訴
      媽媽嗎？）沒有，爸爸回臺灣基本上有跟姑姑說，而姑姑
      跟媽媽的關係沒有那麼好，基本上是隱瞞的。」、「（問
      ：從小對父母互動，有無印象？）沒有印象。」、「（問
      ：父親回台，跟父親吃飯時，有無問父親，何時要回家？
      ）沒有問過，因為基本上來說，他如果願意回來的話，應
      該是先聯絡媽媽，但他沒有。」、「（問：為何？）我不
      清楚，從家人那邊得的消息，都是模糊的，有說爸爸有第
      三者，有說媽媽把週轉金藏下來。」、「（問：這樣的婚
      姻，你會想要維持嗎？）肯定是不會的，雙方互不信任，
      彼此就像仇人，根本沒有信任感，根本感受不到，雙方要
      共組家庭的意願。」、「（問：爸爸住何處？）如果沒有
      意外的話，應該還住土城，至於哪裡，我不知道，被告現
      在住哪裡，我也不知道」、「（問：父母婚姻至此，你認
      為雙方責任為何？）雙方都要負責任，雙方責任都差不多
      。」等語甚明（見婚字卷第155頁至第157頁）；復經本院
      依職權調取入出境資訊連結作業查詢結果，被告於99年10
      月23日入境回臺後，迄今未有出境紀錄等情（見婚字卷第
      47頁、第115頁）；參以被告經本院合法通知，未於言詞
      辯論期日到場，亦未提出任何書狀以供本院審酌，則依上
      開證據，堪認原告前揭主張為真實。　　
（二）按民法第1052條第2項規定：「有前項以外之重大事由，
      難以維持婚姻者，夫妻之一方得請求離婚。但其事由應由
      夫妻之一方負責者，僅他方得請求離婚。」，上開法條所
      稱「有前項以外之重大事由，難以維持婚姻者」，係以婚
      姻是否已生破綻而無回復之希望為其判斷之標準。而婚姻
      是否已生破綻無回復之希望，則應依客觀之標準，即難以
      維持婚姻之事實，是否已達於倘處於同一境況，任何人均
      將喪失維持婚姻之意願而定，不可由原告已喪失維持婚姻
      意欲之主觀面加以認定（最高法院87年度台上字第1304號
      、95年度台上字第2924號民事判決意旨參照）。又所謂「
      有前項以外之重大事由，難以維持婚姻者」，乃抽象的、
      概括的離婚事由，係民法親屬編於74年修正時，為因應實
      際需要，參酌各國立法例，導入破綻主義思想所增設，其
      目的在使夫妻請求裁判離婚之事由較富彈性。但其事由應
      由夫妻一方負責者，僅他方得請求離婚，是其所採者為消
      極破綻主義精神，而非積極破綻主義。因此，若夫妻雙方
      均為有責時，則應衡量比較雙方之有責程度，而許責任較
      輕之一方向應負主要責任之他方請求離婚，如雙方之有責
      程度相同，則雙方均得請求離婚，以符公平，且符合民法
      第1052條第2項規定之立法目的（最高法院90年度台上字
      第1965號、95年度台上字第1450號民事判決意旨參照）。
（三）再者，婚姻以組織家庭，共同生活為目的。我國民法親屬
      編第2章第3節明定婚姻之普通效力，其中，民法第1001條
      規定夫妻之同居義務，即在彰顯婚姻以組織家庭、共同生
      活為目的之本質，故如有足以破壞共同生活，或難以維持
      共同生活之情事發生，允宜許其離婚以消滅婚姻關係；又
      婚姻係以夫妻雙方情感為基礎，以共同生活為目的，配偶
      間應本相互協力保持其共同生活之圓滿、安全及幸福，若
      此基礎不復存在，致夫妻無法共同生活，且無復合之可能
      ，即應認有難以維持婚姻之重大事由存在。
（四）經查，被告於89年間，以到大陸地區求職為由離家，雖於
      99年10月23日入境返臺，惟被告至今仍未與原告聯絡或與
      原告等人團聚生活，且自89年後，雙方幾無聯繫，兩造分
      居迄今已逾22年，且夫妻間各行其事，已無互動往來，感
      情疏離，顯然缺乏情感基礎，如前所述，足見雙方長期僅
      有夫妻之名，並無夫妻之實，復參以兩造現仍分居，且情
      感基礎匱乏，被告並無積極挽回兩造婚姻之舉，亦無維持
      婚姻及共創美滿生活之意圖及計劃，難期日後維持圓滿生
      活，此與夫妻以共同生活、同甘共苦、共創幸福家庭生活
      之本質相悖，亦與婚姻制度係建立在夫妻間彼此具有情感
      之基礎有違，益徵雙方已然絕決，夫妻情分已盡，難期繼
      續共處，依上所述，任何人倘處於同一境況，應認均將喪
      失維持婚姻關係之意願，兩造間確有難以維持婚姻之重大
      事由，且此項重大事由並無證據顯示原告之可責性超逾被
      告。從而，原告依民法第1052條第2項之規定，訴請判准
      兩造離婚，為有理由，應予准許。
四、依家事事件法第51條，民事訴訟法第385條第1項前段、第78
    條，判決如主文。
中　　華　　民　　國　　111 　年　　9 　　月　　6 　　日
                   家事法庭     法  官　李政達
以上正本係照原本作成。
如對本判決上訴，須於判決送達後20日之不變期間內，向本院提
出上訴狀。如委任律師提起上訴者，應一併繳納上訴審裁判費。
中　　華　　民　　國　　111 　年　　9 　　月　　6 　　日
                                書記官　劉春美